臺灣屏東地方法院民事判決　九十一年度簡上字第五九號
　　上　訴　人　　乙○○
　　兼法定代理人　丙○○
右當事人間清償債務事件，上訴人對於中華民國九十一年五月二十三日本院九十一年
度屏簡字第一七號判決提起上訴，本院判決如左：
    主      文
原判決關於駁回上訴人後開第二項之訴部分，及除確定部分外訴訟費用之裁判廢棄。
被上訴人甲○○○○○○○○○○應再給付上訴人新台幣伍萬柒仟零貳拾肆元，及自
民國九十一年十一月二十七日起至清償日止，按年息百分之五計算之利息。
其餘上訴駁回。
第一審（除確定部分外）、及第二審訴訟費用由被上訴人負擔五分之四，餘由上訴人
負擔。
    事實及理由
一、上訴人主張：自民國八十八年八月二十日起至九十年九月五日止，任職被上訴人
    甲○○○○○○○○○○（下稱菩提幼稚園），並擔任司機工作，依規定於在職
    期間，菩提幼稚園本應為上訴人投保勞工保險（下稱勞保）及全民健康保險（下
    稱健保），並依規定負擔部分之費用，惟菩提幼稚園並未為上訴人投保，而由上
    訴人自行於職業工會參加勞、健保，致使上訴人自行支出勞保費新台幣（下同）
    一萬三千五百九十六元、健保費一萬九千零八十元；另上訴人於九十年九月六日
    因非自願離職後，已依相關規定向勞工保險局聲請失業救助金，因被上訴人未為
    上訴人投保勞工保險，致使上訴人未能依勞工保險法之相關規定請領失業救助金
    八萬元，為此請求被上訴人應連帶給付上訴人十一萬二千六百七十六元，及自九
    十年九月五日起至清償日止，按年息百分之六計算之利息（原審判決被上訴人應
    連帶給付一萬五千七百九十元，及自民國九十年九月五日起至清償日止，按年息
    百分之五計算之利息，並駁回上訴人其餘之訴。被上訴人就其敗訴部分，未聲明
    不服，已確定）。於本院聲明：
    (一)原判決駁回八萬元失業給付部分廢棄。(二)被上訴人應連帶給付上訴人五萬七千
    零二十四元，及自九十年九月五日起至清償日止，按年息百分之六計算之利息。
二、被上訴人則以：不否認上訴人有於其設立之幼稚園擔任司機之工作，且未為上訴
    人投保勞保及健保，惟以上訴人業已於職業工會參加勞、健保，若仍為其投保，
    會有重複投保之虞等語資為抗辯。於本院聲明：上訴駁回。
三、上訴人主張自八十八年八月二十日起至九十年九月五日止，任職於菩提幼稚園，
    並擔任司機工作及被上訴人並未為上訴人投保，而由上訴人自行於職業工會參加
    勞、健保，致使上訴人自行支出勞保費一萬三千五百九十六元、健保費一萬九千
    零八十元；另上訴人未能依勞工保險法之相關規定請領失業救助金八萬元之事實
    ，業據其提出離職證明書影本、屏東縣汽車駕駛員職業工會繳款收據影本、健康
    保險費繳款收據影本、新進員工須知手冊影本、勞工保險被保險人投保資料表影
    本、臺灣省寺廟登記表影本、私立幼稚園名冊影本各一份為證，且為被上訴人所
    不爭執，此部分堪信為實。至上訴人主張被上訴人應主動為其投保之事實，被上
    訴人則以前揭情詞置辯。經查：
  (一)按年滿十五歲以上，六十歲以下之左列勞工，應以其雇主或所屬團體或所屬機構
    為投保單位，全部參加勞工保險為被保險人：一　受僱於僱用勞工五人以上之公
    、民營工廠、礦場、鹽場、農場、牧場、林場、茶場之產業勞工及交通、公用事
    業之員工。二　受僱於僱用五人以上公司、行號之員工。三　受僱於僱用五人以
    上之新聞、文化、公益及合作事業之員工，勞工保險條例第六條第一項第一至三
    款定有明文。另勞工保險局保承新字第○九一一○○五六八五○號函亦同此見解
    勞工保險局保承新字第○九一一○○五六八五○號函（見原審卷第四八至四九頁
    ）亦同此見解。經查，上訴人為十五歲以上，六十歲以下之任職於被上訴人甲○
    ○○○○○○○○○之員工，被上訴人係辦理公益慈善事業及文化建設項目事業
    ，並領有設立核准函，且僱用員工滿五人以上，此有台灣省屏東縣寺廟登記表影
    本及私立幼稚園名冊影本（見原審卷第十七至二四頁）在卷可稽，是依前開說明
    ，被上訴人自有勞工保險條例第六款第一項第三款規定之適用，被上訴人應為上
    訴人投保勞工保險，自不得以上訴人前已參加職業工會為由，而未為上訴人投保
    。被上訴人前開所辯顯無可採。
  (二)按失業給付以本條例第六條第一項第一款至第五款與第八條第一項第一款及第二
    款規定之本國籍被保險人為給付適用對象；被保險人於本辦法施行後，至非自願
    離職辦理勞工保險退保當日止繳納失業給付保險費滿一年，具有工作能力及繼續
    工作意願，向公立就業服務機構辦理求職登記，自求職登記之日起七日內仍無法
    接受推介就業或安排職業訓練者，得領取失業給付；前條所稱非自願離職，指有
    下列各款情事之一：一　因投保單位關廠、遷廠、休業、解散或破產宣告而離職
    者。二　因勞動基準法第十一條、第十三條但書、第十四條、第二十條規定情事
    之一而離職者。因定期契約屆滿離職，逾一個月未能就業，且離職前一年內，契
    約期間合計滿六個月以上者，視為前條所稱非自願離職；失業給付每月發給一次
    ，按申請人離職辦理勞工保險退保之當月起前六個月平均月投保薪資百分之六十
    發給，勞工保險失業給付實施辦法第二條、第四條、第五條、第九條分別定有明
    文。又按非有左列情事之一者，雇主不得預告勞工終止勞動契約：二、虧損或業
    務緊縮時，勞動基準法第十一條第一項第二款定有明文。查本件上訴人離職係因
    菩提幼稚園人數減少，而由被上訴人終止勞動契約，此有離職證明書影本在卷可
    憑（見原審卷第七頁），係屬勞動基準法第十一條之情形，即為勞工保險失業給
    付實施辦法第五條第二款之非自願離職。
  (三)上訴人主張菩提幼稚園於九十年八月二十一日為上訴人加保至同年九月六日退保
    ，另上訴人於九十一年九月十一日向行政院勞工委員會高雄區就業服務中心登記
    求職，並向勞工保險局申請失業給付，嗣經勞工保險局於同年月二十日為失業認
    定，惟因菩提幼稚園繳納失業給付保險費年資合計為十七日並未滿一年，以致上
    訴人所申請之失業給付不應准許等事實，業據其提出勞工保險局九十一年十月十
    四日保給失字第０九一六０七五六一四０號函文影本、認定收執聯及行政院勞工
    委員會高雄區就業服務中心求職紀錄表影本各一份為證（見本院卷第三六至三七
    頁及第四六至四七頁），且為被上訴人所不爭執，亦堪信為實。
  (四)按投保單位不依本條例之規定辦理投保手續者，勞工因此所受之損失，並應由投
    保單位依本條例規定之給付標準賠償之，勞工保險條例第七十二條第一項後段定
    有明文。是菩提幼稚園既未為上訴人投保勞工保險，已如前述，而上訴人又已檢
    具相關文件，向勞工保險局申請失業給付，並經勞工保險局於九十一年十月十四
    日拒絕上訴人失業給付之申請，則依上開條例規定，菩提幼稚園自應依勞工保險
    條例規定之給付標準，即按申請人離職辦理勞工保險退保之當月起前六個月平均
    月投保薪資百分之六十計算賠償上訴人。是上訴人請求菩提幼稚園應給付上訴人
    五萬七千零二十四元（計算式：15840*0.6＝9504；9504*6＝57024），及自九十
    一年十一月二十七日（起訴狀繕本送達翌日）起至清償日止，按年息百分之五計
    算之法定遲延利息，為有理由，應予准許，逾此部分為無理由，不應准許。至上
    訴人主張菩提幼稚園之法定代理人被上訴人丙○○應連帶給付部分，依上揭說明
    ，僅係規定投保單位應依勞工保險條例規定之給付標準賠償之，並無規定投保單
    位之法定代理人應連帶負責，是上訴人請求被上訴人丙○○應連帶給付五萬七千
    零二十四元部分，於法尚顯無據，應予駁回。
四、綜上所述，上訴人依據勞工保險條例之規定，請求被上訴人菩提幼稚園再給付五
    萬七千零二十四元，及自九十一年十一月二十七日至清償日之法定遲延利息，為
    有理由，應予准許。原審就上開應准許部分，為上訴人敗訴之判決，自有未洽。
    上訴意旨就此部分指摘原判決不當，求予廢棄改判，為有理由，爰由本院予以廢
    棄，改判如主文第二項所示。至上訴人請求被上訴人丙○○應連帶給付五萬七千
    零二十四元部分，原判決為上訴人敗訴之判決，理由雖有不同，但結論尚無不當
    ，上訴意旨指摘原判決不當，求予廢棄改判，為無理由，應予駁回。
五、據上論結，本件上訴為一部有理由，一部無理由，依民事訴訟法四百五十條、第
    四百四十九條第二項、第七十八條，判決如主文。
中　　　華　　　民　　　國　　九十一　　年　　 十二 　　月　　二十五　　日
                                    臺灣屏東地方法院民事第一庭
~B審判長法官　羅心芳
~B法　　　官　周群翔
~B法　　　官　許蓓雯
右為正本係照原本作成。
本判決不得上訴。
~B法院書記官　黃佳惠
中　　　華　　　民　　　國　　九十一　　年　　 十二 　　月　　二十五　　日
